臺灣高等法院刑事裁定　　　　　　　　　100年度抗字第850號
抗　告　人
即　受刑人　黃金龍
上列抗告人因聲請定其應執行刑案件，不服臺灣板橋地方法院中
華民國100年7月6日裁定（100年度聲字第3010號），提起抗告，
本院裁定如下：
    主  文
抗告駁回。
    理  由
一、原裁定意旨略以：受刑人黃金龍因違反毒品危害防制條例等
    案件，經臺灣板橋地方法院、臺灣基隆地方法院先後判處如
    原裁定附表所示之刑（詳如原裁定附表所示），均經分別確
    定在案。檢察官聲請定其應執行之刑為正當。又本件受刑人
    所犯如原裁定附表編號3、4所示之罪，雖得易科罰金，但因
    與所犯不得易科罰金之如原裁定附表編號1、2所示各罪併合
    處罰，自不得為易科罰金之諭知，爰依刑事訴訟法第477條
    第1項、刑法第53條、第51條第5款，定應執行有期徒刑1年9
    月等語。
二、抗告意旨略以：按法院對於自由裁定（量）之行使，除不得
    逾越法律所規定範圍之外部界限外，尚應受比例原則、公平
    正義原則之規範，謹守法律秩序之理念，體察法律規範之目
    的，使其結果實質正當，合於裁量之內部界限，俾與立法本
    旨相契合，亦即必須符合所適用法律授權之目的，並受法律
    秩序之理念，法律感情及慣例等所規範且現階段之刑事政策
    ，非祇實現以往報應主義之觀念，尤重在教化之功能。本件
    受刑人所犯均係吸食毒品罪，合計高達有期徒刑8年多，已
    較吸食第一級毒品罪之最重刑5年以下有期徒刑多出3年。就
    吸食毒品犯罪而言，吸食毒品係自我傷害行為，並未侵害他
    人之法益，並無任何犯罪化之正當理由。且吸食毒品亦係病
    態行為，係濫用藥物成癮之行為，國家應以治療代替處罰，
    而處罰係不得已之手段，有關吸食毒品犯罪之裁量，更應符
    合比例原則中之相當性原則。又在裁定定應執行刑，應就裁
    判確定前所犯案件全部定應執行刑，原裁定關於臺灣士林地
    方法院檢察署檢察官100年執助己字第266號執行指揮書及10
    0年執助己字第252號執行指揮書，均未一併裁量，於法未合
    。且受刑人所犯如原裁定附表所示之罪，其宣告刑分別為有
    期徒刑7月、10月、4月、4月，原裁定定應執行刑為有期徒
    刑1年9月，雖已逾最高刑度有期徒刑10月以上，各刑合併刑
    期2年1月以下，但仍違反比例原則中之相當性原則云云。
三、按裁判確定前犯數罪者，併合處罰之；而數罪併罰，有二裁
    判以上者，依刑法第51條規定，定其應執行刑；數罪併罰，
    分別宣告其罪之刑，依下列各款定其應執行者：宣告多數有
    期徒刑者，於各刑中之最長期以上，各刑合併之刑期以下，
    定其刑期。但不得逾30年。刑法第50條、第53條、第51條第
    5款分別定有明文。次按應依刑法第50條、第53條規定定其
    應執行之刑者，由該案犯罪事實最後判決之法院之檢察官，
    聲請該法院裁定之，刑事訴訟法第477條第1項已有明定。因
    之，聲請定應執行刑應由最後事實審法院檢察署檢察官向該
    法院為之。是檢察官聲請定應執行刑之案件，法院就檢察官
    所聲請定應執行刑之各罪審核結果，認為均合於定應執行刑
    之要件而裁定確定，縱事後檢察官發現被告另犯未經其聲請
    定執行刑之他罪，而原聲請定應執行刑之各罪，其犯罪日期
    部分在被告另犯之他罪判決確定後，亦僅屬檢察官是否得再
    就該他罪聲請原法院裁定更定其應執行刑之問題（最高法院
    96年度台非字第198號裁判要旨參照）。末按法律上屬於自
    由裁量事項，尚非概無法律性之拘束，在法律上有其外部界
    限及內部界限。前者法律之具體規定，使法院得以具體選擇
    為適當裁判，此為自由裁量之外部界限。後者法院為自由裁
    量時，應考量法律之目的，法律秩序之理念所在，此為自由
    裁量之內部界限。法院為裁判時，二者均不得有所踰越。在
    數罪併罰而有二裁判以上，應定其應執行刑之案件，法院所
    為刑之酌定，固屬自由裁量事項，然對於法律之內、外部界
    限，仍均應受其拘束（最高法院94年台非字第21號判決意旨
    參照）。
四、經查：按法院辦理定執行刑之聲請案件，於法應受檢察官聲
    請範圍之限制，法院無權擅將之逕予列入定執行刑之範圍而
    考量之，苟係另案所宣告之刑，合於數罪併罰之要件，亦係
    管轄檢察署檢察官另案聲請定執行刑之問題。本件臺灣板橋
    地方法院檢察署檢察官以100年度執聲字第1784號聲請書向
    原審法院聲請就抗告人即受刑人黃金龍所犯如聲請書附表（
    即原裁定附表）所示之犯行定應執行之刑，有聲請書及其附
    表在卷可稽，則抗告意旨所指臺灣士林地方法院檢察署檢察
    官100年執助己字第266號執行指揮書及100年執助己字第252
    號執行指揮書之案件，檢察官並未聲請合併定應執行刑，即
    非屬原審審究之範圍，原審就此部分未予審酌，並無不當。
    抗告意旨以臺灣士林地方法院檢察署檢察官100年執助己字
    第266號執行指揮書及100年執助己字第252號執行指揮書之
    案件，原裁定未一併定應執行刑，請求合併定應執行刑云云
    ，即非可採。又本件抗告人因違反毒品危害防制條例等案件
    ，經臺灣板橋地方法院、臺灣基隆地方法院分別判處如原裁
    定附表所示之刑，並均確定在案，而原審審酌原裁定附表編
    號2至4所示之罪，曾經臺灣板橋地方法院以100年度訴字第6
    48號判決定應執行有期徒刑1年4月確定等情，定其應執行刑
    為有期徒刑1年9月，經核原裁定所定之應執行刑，係在各宣
    告刑之最長期（10月）以上，各刑合併之刑期（2年1月）以
    下，合於刑法第51條第5款規定所定之外部界限，復未逾自
    由裁量之內部界限1年11月（7月、1年4月），核無違誤。本
    件抗告，為無理由，應予駁回。
五、據上論結，應依刑事訴訟法第412條，裁定如主文。
中    華    民    國   100    年    8     月     4    日
                  刑事第七庭  審判長法  官  陳憲裕
                                    法  官  游紅桃
                                    法  官  楊智勝
以上正本證明與原本無異。
如不服本裁定，應於收受送達後五日內向本院提出抗告狀。
                                    書記官  林桂玉
中    華    民    國   100    年    8     月    5     日